【裁判字號】    99,交抗,795
【裁判日期】    990928
【裁判案由】    聲明異議
【裁判全文】
臺灣高等法院臺中分院刑事裁定         99年度交抗字第795號
抗  告  人
即受處分人  甲○○
上列抗告人因違反道路交通管理處罰條例案件，不服臺灣臺中地
方法院中華民國99年8 月16日所為裁定（原審案號：99年度交聲
字第2859號），提起抗告，本院裁定如下：
    主  文
抗告駁回。
    理  由
一、原裁定意旨略以：異議人即受處分人甲○○（下稱受處分人
    ）於民國99年6月18日19時23分許，騎乘車牌號碼LKY-731號
    重型機車，行經臺中市○○路、國校巷口處，因「闖紅燈左
    轉（東向南）」之違規情形，經臺中市警察局第五分局北屯
    派出所員警以中市警交字第GF0000000 號舉發違反道路交通
    管理事件通知單當場舉發。嗣受處分人於期限內到案申訴，
    原處分機關認舉發之違規事實無誤，遂於99年7月9日以裁監
    稽違字第裁61-GF0000000號裁決書，依道路交通管理處罰條
    例第53條第1項規定，裁處受處分人罰鍰新臺幣（下同）1千
    8百元，並依同條例第63條第1項第3款規定記違規點數3點；
    經查尚無違誤或不當，抗告人之聲明異議為無理由，應予駁
    回等語。
二、抗告意旨略以：(一)本人行駛至太原路與國校巷路口時，是居
    於安全性而轉向東向南駛離路口而非闖紅燈。(二)本件舉發之
    員警所提供路燈之照片與本人所提出聲明之太原路與國校巷
    十字路口之號誌燈因設置於靠近「路」和「巷」口之內側，
    其兩側均有廣告招牌或車庫、人行道、圍牆而造成行車難以
    辨識，甚至誤以為兩側無交通號誌。(三)本人對舉發員警在錄
    音中所說的雙紅燈是指此路口有雙紅燈，亦即當行車者處在
    紅燈狀況時勿駛入路口；若車處路口中應立即駛離，而相對
    的另一方來車同時也處在紅燈狀況，必須在路口清理無車，
    紅燈結束，轉換綠燈才能行車進入，以免雙方遇到紅燈而造
    成對撞或塞車，故本件舉發違規部分與實際情況有差異，特
    而提起抗告等語。
三、按汽車駕駛人，行經有燈光號誌管制之交岔路口闖紅燈者，
    處1800元以上5400元以下罰鍰，道路交通管理處罰條例第53
    條第1 項定有明文。又汽車駕駛人有第53條之情形者，除依
    原條款處罰鍰外，並予記違規點數3 點，道路交通管理處罰
    條例第63條第1項第3款亦有明文。
四、經查：本件抗告人駕駛上開重型機車，於前揭時、地因「闖
    紅燈左轉（東向南）」，經台中市警察局第五分局北屯派出
    所警員當場舉發之情，有台中市警察局第五分局99年6 月30
    日中分五交字第0990018876號函、舉發違反道路交通管理事
    件通知單、裁決書各1 份在卷可稽。雖受處分人以上開情詞
    置辯，惟證人即舉發本件違規之警員乙○○先於99 年7月30
    日在原審訊問時具結證稱：「（問：現場是否由你執行告發
    ？）我是18時到20時擔任太原路與國校巷路口交通稽查勤務
    告發，我是站在國校巷上，我看到受處分人騎機車從太原路
    左轉國校巷，……受處分人跟我說他看到雙紅燈，是全紅狀
    態。」等語（見原審卷第13頁背面）。復於99年9 月20日在
    本院訊問時具結證稱：「（問：抗告人即受處分人甲○○進
    入太原路與國校巷路口是何燈號？）我們在攔時，太原路是
    紅燈，國校巷是綠燈。甲○○由太原路進入國校巷時，太原
    路是紅燈。」、「（問：就原審卷第17頁現場測繪圖，當時
    你所站位置距離路口約幾米？）距離路口約20至25米。」、
    「（問：這樣的距離是否可看到太原路燈號之變換？）看得
    清楚，現場只有三種燈號，沒有待轉燈號，國校巷是綠燈，
    太原路一定是紅燈。」、「（問：依當時情形，抗告人即受
    處分人甲○○由太原路進入國校巷剎那，有否可能是綠燈或
    黃燈？）是紅燈。」等語明確（見本院卷第17頁背面至第18
    頁正面）。又證人乙○○為執行交通勤務之公務員，其於執
    行交通指揮勤務時，對路口車輛動態之觀察程度本較一般人
    更為專注，依其證述內容，非但對於事發經過描述詳細，所
    述情節亦均合於常情而無矛盾齟齬；質之抗告人亦不否認證
    人即舉發警員乙○○於本院前開證述（見本院卷第18頁正面
    ）。再按警察為維持交通秩序，依法執行職務，立場應係客
    觀公正，且證人乙○○與抗告人素不相識，更無仇隙，於本
    院訊問時復具結作證，如有虛偽陳述，依法須負偽證刑責，
    衡情實難認證人乙○○有甘冒偽證刑責之風險，而故意誣陷
    抗告人之動機及必要性，是其所為上開證言，應屬真實可信
    。另參酌卷附證人提出之舉發路口照片乙張（見原審卷第18
    頁），當地路口交通號誌並未遭到任何廣告招牌、屋簷或圍
    牆遮蔽，用路人易於察覺，則抗告人所辯交通號誌遭到遮蔽
    ，易誤以為兩側無交通號誌之情，要難採信。此外，又查無
    任何證據足資證明執勤警員有捏造事實、違法取締之情事，
    則執勤警員本其維護交通秩序、安全職責所為之當場舉發，
    自應受到合法、正確之推定。從而，受處分人駕駛車輛於舉
    發時、地，確有紅燈左轉之違規行為，堪以認定。
五、綜上所述，受處分人上開辯解，均不足採，是原處分機關依
    道路交通管理處罰條例第53條第1項裁處罰鍰1千8 百元並記
    違規點數3 點，核無違誤，抗告人不服裁決處分向原審聲明
    異議，原審駁回其異議，並無不合。抗告人仍執陳詞提起本
    件抗告，其抗告為無理由，應予駁回。
據上論斷，應依道路交通案件處理辦法第26條，刑事訴訟法第41
2條，裁定如主文。
中    華    民    國    99    年    9     月    28    日
            刑事第三庭  審判長法  官  王  增  瑜
                              法  官  廖  柏  基
                              法  官  唐  光  義
以上正本證明與原本無異。
不得再抗告。
                              書記官  曾  煜  智
中    華    民    國    99    年    9     月    28    日

司法院資訊處製作；財團法人民間司法改革基金會備份。
